臺灣彰化地方法院民事裁定
110年度監宣字第126號
聲  請  人  徐明理  

相  對  人  馬士淵  



關  係  人  徐振燦  

上列聲請人聲請監護宣告事件，本院裁定如下：
    主    文
宣告馬士淵（男，民國00年00月00日生，身分證統一編號：Z000
000000號）為受監護宣告之人。
選定徐明理（女，民國00年00月00日生，身分證統一編號：Z000
000000號）為受監護宣告之人之監護人。
指定徐振燦（男，民國00年00月00日生，身分證統一編號：Z000
000000號）為會同開具財產清冊之人。
聲請程序費用由受監護宣告之人負擔。
    理    由
一、聲請意旨略以：聲請人徐明理係相對人馬士淵之母，相對人
    出生後因腦性麻痺，致不能為意思表示或受意思表示，或辨
    識其意思表示之效果，有親屬系統表、同意書、中華民國身
    心障礙證明、戶籍謄本等件為證，為處理土地買賣事宜，爰
    聲請准予裁定相對人為受監護宣告之人，並請求選定聲請人
    徐明理為相對人之監護人，同時指定聲請人之子徐振燦為會
    同開具財產清冊之人等語。
二、按對於因精神障礙或其他心智缺陷，致不能為意思表示或受
    意思表示，或不能辨識其意思表示之效果者，法院得因本人
    、配偶、四親等內之親屬、最近一年有同居事實之其他親屬
    、檢察官、主管機關或社會福利機構之聲請，為監護之宣告
    ，民法第14條第1項定有明文。次按受監護宣告之人應置監
    護人。法院為監護之宣告時，應依職權就配偶、四親等內之
    親屬、最近一年有同居事實之其他親屬、主管機關、社會福
    利機構或其他適當之人選定一人或數人為監護人，並同時指
    定會同開具財產清冊之人。法院為前項選定及指定前，得命
    主管機關或社會福利機構進行訪視，提出調查報告及建議。
    監護之聲請人或利害關係人亦得提出相關資料或證據，供法
    院斟酌。法院選定監護人時，應依受監護宣告之人之最佳利
    益，優先考量受監護宣告之人之意見，審酌一切情狀，並注
    意下列事項：(一)受監護宣告之人之身心狀態與生活及財產
    狀況。(二)受監護宣告之人與其配偶、子女或其他共同生活
    之人間之情感狀況。(三)監護人之職業、經歷、意見及其與
    受監護宣告之人之利害關係。(四)法人為監護人時，其事業
    之種類與內容，法人及其代表人與受監護宣告之人之利害關
    係，民法第1110條、第1111條、第1111條之1分別定有明文
    。
三、經查，聲請人主張之上開事實，業據其提出親屬系統表、同
    意書、中華民國身心障礙證明、戶籍謄本等件為證。又經本
    院在鑑定人衛生福利部彰化醫院蕭銘鴻醫師前訊問相對人，
    經詢問相對人，相對人坐在輪椅上，肢體動作協調不佳，經
    點呼相對人後無反應，亦無法正確回答問題。又鑑定人當場
    具結鑑定陳述：詳細鑑定另陳鑑定報告書等語，有本院訊問
    筆錄可佐。另經本院囑託衛生福利部彰化醫院鑑定結果，認
    為：「(一)醫學上的診斷（生物學上之要素）：診斷名：腦
    性麻痺、智能不足。障礙程度：重度(二)生活狀況及現在身
    心狀態：1.日常生活狀況：個案說話含糊，難辨其意，目前
    日間到彰化市慈生仁愛院參與活動，院方人員將個案及程度
    較嚴重的病友集中活動，一起看電視節目，餵個案吃飯，並
    幫個案洗澡；晚間由家人帶回，回家後看電視到晚上9點，
    案兄抱個案去睡覺。家人表示個案看不懂電視的內容，也不
    會使用遙控器或其它電器設備。對於進食、穿衣、洗澡、如
    廁等基本生活，均需他人協助。無法辦識多數日常生活用品
    ；對於金錢的使用上，可認得錢幣，但不知道面額，似乎知
    道錢幣可買東西，但無法辨識鈔票，無法自行使用金錢購物
    。2.身體狀態【包括理學檢查、臨床檢查(尿、血等)及其他
    檢查】：口腔清潔不佳。四肢皆萎縮、僵硬、變形。3.精神
    狀態：(1)意識／溝通性：難以有效言語溝通，也不識字，難
    依照指令動作。(2)記憶力：無法配合施測。(3)定向力：似
    乎認得家人，但其他方面無法配合施測。(4)計算能力：無
    法配合施測。(5)理解．判斷力：無法配合施測。(6)現在性
    格特徵：退化自閉。(7)其他（氣氛．感情狀態．幻覺．妄想．
    異常行動等）：無法移動。(8)智能檢查．心理學檢查：無法
    配合施測。(三)有關判斷能力判定之意見：不能管理處分自
    己財產。判定的根據（檢查所見及說明）：依馬士淵男士目
    前心智狀況，無法以言語溝通，對於外界刺激反應淡漠。因
    腦性麻痺、智能不足導致認知功能嚴重缺損，無法獨立完成
    基本生理需求。因認知功能缺損以致金錢、數字、是非對錯
    等概念嚴重缺損，是故，亦無法管理與處置個人事務。(四)
    回復可能性說明：回復可能性低。(五)鑑定判定及說明：【
    鑑定判定】1.基於受鑑定人有腦性麻痺、智能不足，其程度
    達重度，不能管理處分自己的財產，回復之可能性低。2.腦
    梗塞、失智症之程度，不能為意思表示或受意思表示，不能
    辨識其意思表示之效果，可為監護宣告。」等語，有衛生福
    利部彰化醫院民國110年8月24日彰醫精字第1100500303號函
    附成年監護鑑定書可稽。堪認相對人因精神障礙或其他心智
    缺陷，致不能為意思表示或受意思表示，亦不能辨識其意思
    表示之效果。故本件聲請監護宣告為有理由，應予准許，爰
    宣告相對人為受監護宣告之人。
四、本件相對人既經監護宣告，業如前述，揆諸前揭規定，自應
    為其選定監護人及指定會同開具財產清冊之人。查聲請人、
    關係人徐振燦為相對人之母、同居人。聲請人及關係人徐振
    燦、馬阿霞、馬淑貞、馬榮志均同意由聲請人擔任監護人，
    並同意指定關係人徐振燦為會同開具財產清冊之人，有親屬
    系統表、同意書、戶籍謄本為證。本院審酌聲請人、關係人
    徐振燦為相對人之母、同居人，與相對人關係非常密切，由
    渠等分別擔任相對人之監護人、會同開具財產清冊之人，應
    符合相對人之最佳利益，爰裁定如主文第2、3項所示。
五、末依民法第1113條準用同法第1099條、第1099條之1之規定
    ，於監護開始時，監護人徐明理對於受監護宣告之人馬士淵
    之財產，應會同關係人徐振燦於2個月內開具財產清冊，並
    陳報法院，於開具完成並陳報法院前，監護人對於受監護宣
    告之人之財產，僅得為管理上必要之行為，併此指明。
六、訴訟費用負擔之依據：家事事件法第164條第2項。
中　　華　　民　　國　　110 　年　　9 　　月　　6 　　日
                  家事法庭    法  官  陳明照
以上正本係照原本作成。　　　　　　　 
如不服本裁定，應於送達後10日內向本院提出抗告狀，並繳納抗
告費新臺幣1,000元。
中　　華　　民　　國　　110 　年　　9 　　月　　6 　　日
                              書記官  姚怡蕙